臺灣宜蘭地方法院民事簡易判決
111年度羅簡字第50號
原      告  林盛翔  


訴訟代理人  洪維廷律師
被      告  林貴花  
            林彥志  
上列當事人間請求返還不當得利事件，本院於中華民國111年5月
16日言詞辯論終結，判決如下：    
　　主　文
被告應給付原告新臺幣貳萬壹仟陸佰捌拾柒元，及自民國一百一
十年十二月十七日起至清償日止，按週年利率百分之五計算之利
息。
原告其餘之訴駁回。
訴訟費用由被告負擔十分之一，餘由原告負擔。
本判決第一項得假執行。
　　事實及理由
壹、程序部分
    被告均經合法通知，未於言詞辯論期日到場，核無民事訴訟
    法第386條各款所列情形，爰依民事訴訟法第436條第2項、
    第385條第1項前段之規定，准原告之聲請，由其一造辯論而
    為判決。
貳、實體部份　　
一、原告起訴主張：緣訴外人即兩造之被繼承人林正培於民國10
    7年5月6日死亡，門牌號碼宜蘭縣○○鎮○○路00號之房屋（下
    稱系爭房屋）及所坐落之宜蘭縣○○鎮○○段000地號土地（下
    稱系爭土地，與系爭房屋合稱系爭房地）為林正培所遺之遺
    產，應由原告、被告林貴花、被告林彥志及訴外人林家羚等
    4人共同繼承，應繼分各為4分之1，詎被告2人未經全體共有
    人之同意，竟於林正培107年5月6日死亡後迄至111年1月17
    日本院將系爭房地拍賣並由被告林彥志單獨取得所有權之前
    一日即111年1月16日之期間，無權占有系爭房地，受有使用
    系爭房地之利益，致原告受有損害，為此，爰依民法第179
    條之規定，請求被告連帶給付原告新臺幣（下同）215,000
    元，及自110年11月18日起至返還系爭房屋之日止，按月連
    帶給付原告5,000元等語。並聲明：㈠被告應連帶給付原告21
    5,000元，及自起訴狀繕本送達翌日起至清償日止，按週年
    利率5%計算之利息。㈡被告應自110年11月18日起至返還系爭
    房屋之日止，按月連帶給付原告5,000元。
二、被告均經本院合法通知，未於言詞辯論期日到場，亦未提出
    書狀為任何聲明及陳述。
三、本院之判斷
(一)經查，原告主張兩造之被繼承人林正培於107年5月6日死亡
    ，系爭房地為林正培所遺之遺產，由原告、被告林貴花、被
    告林彥志及訴外人林家羚等4人共同繼承，應繼分各為4分之
    1，而被告2人未經全體共有人之同意，竟於107年5月6日林
    正培死亡後迄至111年1月17日本院將系爭房地拍賣並由被告
    林彥志單獨取得所有權之前一日即111年1月16日之期間，無
    權占有兩造共有之系爭房地，受有使用系爭房地之利益等情
    ，此有系爭房屋之房屋稅籍資料、納稅義務人異動紀錄、系
    爭土地之公務用登記謄本、異動索引等在卷可憑（見本院卷
    第63-69、75-84頁），又查兩造與林家羚前因分割遺產事件
    ，業經本院以109年度家繼簡字第1號判決認定系爭房地確均
    為兩造與林家羚共同自林正培繼承而取得之遺產，應繼分各
    4分之1，而系爭房地應以變價方式進行分割等情，亦有前揭
    判決在卷可憑（見本院卷第44-55頁），並經本院調取該案
    卷宗閱覽無訛，再系爭房地前經本院拍賣後，業經被告林彥
    志單獨買受，並於111年1月17日經本院發給不動產權利移轉
    證書等情，復有本院權利移轉證書影本在卷可考（見本院卷
    第80-81頁），且被告對原告主張之上開事實，已於相當時
    期受合法之通知，未於言詞辯論期日到場，也未提出準備書
    狀作何聲明或陳述，依民事訴訟法第280條第3項、第1項之
    規定，對原告前揭主張之事實已生自認之效力，本院復審酌
    原告所提證據，堪認原告前揭主張為真實。
(二)按「無法律上之原因而受利益，致他人受損害者，應返還其
    利益。雖有法律上之原因，而其後已不存在者，亦同。」民
    法第179條定有明文。而無權占有他人不動產，可獲得相當
    於租金之利益，此為社會通常之觀念（最高法院61年台上字
    第1695號判例意旨參照）。復按城市地方房屋之租金，以不
    超過土地及其建築物申報總價年息10%為限，土地法第97條
    第1項定有明文。而該條所謂土地價額，依土地法施行法第2
    5條規定，係指法定地價而言，該條所謂建築物價額，係指
    該管直轄市或縣（市）地政機關估定之價額。又所謂法定地
    價，依土地法第148條規定，係指土地所有權人依該法規定
    所申報之地價，而在平均地權條例施行區域，係指土地所有
    權人於地政機關舉辦規定地價或重新規定地價時之公告期間
    內申報之地價，未於該期間內申報者，以公告地價之80%為
    其申報地價，平均地權條例第16條亦有規定。又前揭所謂以
    年息10%為限，乃指租金之最高限額而言，並非一律依照申
    報價額年息百分之10計算之，尚須斟酌基地位置、工商繁榮
    程度、使用人利用之經濟價值、所受利益及社會情感等情事
    而為決定。
(三)查兩造之共同繼承人林正培於107年5月6日死亡，繼承之事
    實即已發生，系爭房地於該日起即屬兩造及林家羚共4人公
    同共有，是被告2人未經全體共有人同意，擅自占有使用系
    爭房地，自屬無權占有，又系爭房地嗣於111年1月17日經本
    院發給不動產權利移轉證書而由被告林彥志單獨取得，是系
    爭房地於107年5月6日至111年1月16日之期間，確係由兩造
    及林家羚等共4人共有，並由被告2人無權占有，確屬無訛，
    揆諸前開說明，原告自得依不當得利之法律關係，請求被告
    2人給付相當於該段期間租金之不當得利。至原告請求被告
    就此部分不當得利應為「連帶」給付，惟按連帶債務之成立
    ，以法律有規定或債務人有明示為限，民法第272條第2項規
    定甚明，而本件原告主張之不當得利債務，尚乏上述要件，
    是原告請求被告「連帶」給付，應屬無據，又本件被告2人
    係共同占有使用系爭房地，就占有使用系爭房地所得之利益
    亦係2人共享，是原告對任一被告主張應就被告2人之不當得
    利負全額之給付責任，亦屬無據，被告2人應就其等占有使
    用系爭房地相當於租金之不當得利，負共同給付之責。而查
    系爭房屋之課稅現值為147,700元（見本院卷第32頁），又
    系爭土地於107年、109年、111年申報地價分別為每平方公
    尺1,040元、1,120元、1,120元（見本院卷第69頁），是系
    爭房屋所坐落土地之申報總價額，依申報地價即上開價格乘
    以系爭房屋所佔用系爭土地之面積即80.11平方公尺（見本
    院卷第34頁），於107年至108年、109年至111年之期間，各
    為83,314元、89,723元（1,040元×80.11平方公尺=83,314元
    ，1,120元×80.11平方公尺=89,723元，元以下四捨五入），
    系爭房屋、系爭土地之總價於107年至108年、109年至111年
    之期間，各為231,014元、237,423元（147,700元+83,314元
    =231,014元，147,700元+89,723元=237,423元）。又本院並
    審酌被告2人占有系爭房屋供己居住使用，及系爭房屋、系
    爭土地於110年12月7日由被告林彥志買受之實際交易價格各
    為60萬元、221萬元（見本院卷第80頁），認為原告因被告2
    人使用系爭房屋所受之損害，應以土地及其建築物申報總價
    年息10%，再乘以原告對系爭房地之應繼分計算為適當，依
    此計算，原告就被告2人於107年5月6日至111年1月16日之期
    間無權占有系爭房地所受相當於租金之損害共計為21,687元
    （計算式詳附表），則原告請求被告2人共同給付21,687元
    ，為有理由，應予准許。至原告請求逾上開範圍之部分，為
    無理由，不應准許。　　
(四)末按「給付無確定期限者，債務人於債權人得請求給付時，
    經其催告而未為給付，自受催告時起，負遲延責任。其經債
    權人起訴而送達訴狀，或依督促程序送達支付命令，或為其
    他相類之行為者，與催告有同一之效力。」「遲延之債務，
    以支付金錢為標的者，債權人得請求依法定利率計算之遲延
    利息。」「應付利息之債務，其利率未經約定，亦無法律可
    據者，週年利率為百分之5。」民法第229條第2項、第233條
    第1項前段、第203條分別定有明文。原告對被告之不當得利
    請求權，為未定給付期限之金錢債權，揆諸前揭規定，原告
    請求被告給付自起訴狀繕本送達被告翌日即110年12月17日
    （見本院卷第11-12頁）起至清償日止之法定遲延利息，為
    有理由。
四、綜上所述，原告依民法第179條之規定，請求被告2人共同給
    付21,687元，及自起訴狀繕本送達翌日即110年12月17日起
    至清償日止，按週年利率5%計算之利息，為有理由，應予准
    許。逾此部分之請求，則無理由，應予駁回。
五、本件原告勝訴部分，係適用簡易程序所為被告敗訴之判決，
    爰依民事訴訟法第389條第1項第3款之規定，依職權宣告假
    執行。
六、本件事證已臻明確，兩造其餘攻擊防禦方法及所提之證據，
    經審酌後均與判決之結果不生影響，爰不另一一論述，併此
    敘明。
七、訴訟費用負擔之依據：民事訴訟法第79條、第85條第1項。
中　　華　　民　　國　　111 　年　　6 　　月　　13　　日
    　　　　　　　臺灣宜蘭地方法院羅東簡易庭
　　　　　　　　　　　　　　　法　官  張文愷
日期 期間 相當於租金之不當得利 107年5月6日至108年12月31日 1年7月26日 系爭房地價額231,014元×（1+7/12+26/365）×10%×1/4（原告之應繼分）=9,556元（小數點以下四捨五入） 109年1月1日至111年1月16日 2年0月16日 系爭房地價額237,423元×（2+16/365）×10%×1/4（原告之應繼分）=12,131元（小數點以下四捨五入） 
　　　　　　　　　
以上為正本係照原本作成。
如對本判決上訴，須於判決送達後二十日內向本院提出上訴狀，
同時表明上訴理由；如已於本判決宣示後送達前提起上訴者，應
於判決送達後十日內補具上訴理由（均須按他造當事人之人數附
繕本）。
如委任律師提起上訴者，應一併繳納上訴審裁判費。
中　　華　　民　　國　　111 　年　　6 　　月　　13　　日
                              書記官  林仁修